【裁判字號】    88,易,1652
【裁判日期】    890104
【裁判案由】    違反著作權法
【裁判全文】
臺灣屏東地方法院刑事判決                        八十八年度易字第一六五二號
    公  訴  人  臺灣屏東地方法院檢察署檢察官
    被      告  乙○○
    選任辯護人  楊四海
    被      告  丙○○
右列被告等因違反著作權法案件，經檢察官提起公訴（八十八年度偵續字第六０號）
，本院判決如左：
        主  文
乙○○、丙○○共同連續擅自以公開演出侵害他人之著作財產權，各處有期徒刑肆月
，如易科罰金均以佰元折算壹日。
        事  實
乙○○明知其向點將家企業股份有限公司（下簡稱點將家公司）所購之電腦伴唱機僅
供家用，如欲作營業用途，應取得音樂著作權人或其委託之相同協會許可，始可公開
演出，竟在未取得公播證前，即與丙○○基於概括共同犯意，自民國（下同）八十七
年三月八日起，在屏東巿勝利東路五十五之一號丙○○所經營之「金源地啤酒屋」內
，擺設該伴唱機一台，以每首新台幣（下同）廿元之代價，提供包括「買醉」、「一
代女皇」、「港邊甘是男性傷心的所在」等三首屬甲○○○股份有限公司（下簡稱美
華公司）享有著作財產權之歌曲，連續讓不特定之顧客公開點唱多次，於八十八年二
月四日為警持搜索票在上址查獲，並扣得內灌有上開歌曲之家用多媒體電腦伴唱機乙
台及點歌簿一本。案經美華公司訴由屏東縣警察局屏東分局移送臺灣屏東地方法院檢
察署檢察官偵查起訴。
        理  由
一、訊據被告乙○○、丙○○等固供承有於前開時地擺設該灌錄有上開三首歌曲之伴
    唱機，並供不特定之客人公開演唱，惟辯稱不知不可以將上開歌曲供他人公開演
    唱，而購買時，該伴唱機即附有投幣設備，故而認為可供營業之用，且原著作財
    產權人寶麗金音樂出版管理股份有限公司（以下簡稱寶麗金公司）既已授權點將
    家公司製作伴唱帶，即應視為已默示授權予點將家公司及使用點將家公司製造伴
    唱機之人，均有公開表演該等歌曲之權利，否則其授權製作伴帶即無意義，而該
    歌曲於灌錄於伴唱機中時，係經點將家公司重新編曲，並搭配以該公司自製之畫
    面，是該重新編曲後之音樂與畫面，即應結合為另一全新之視聽著作，其著作權
    應屬於點將家公司所有，其公開上映權亦應屬該公司所有，則其播放行為即未侵
    害告訴人之權利，且其亦不確知是否曾有其他客人曾點唱該三首歌曲等語。
二、然查：（一）上開三首歌曲原為寶麗金公司所有音樂著作權之歌曲，嗣將該三首
    歌曲之著作財產權讓與告訴人，有卷附之著作財產權讓與證明書可稽，是告訴人
    確為該三首歌曲之著作財產權人無疑，且觀諸被告等所庭提點將家公司與寶麗金
    公司就上開歌曲所訂之使用同意合約書所載，其中第七條已明文約定該合約之授
    權僅限於重製權，甲方（即寶麗金公司）保留公開播送權及公開演出權，則該二
    公司間既已有不授與公開演出權之明文，自難認其有所謂授與公開演出權之默示
    ，而點將家公司之製作上開伴唱機及伴唱帶，其用途可分為家用與營業用，此觀
    諸扣案之點歌簿即明，則縱點將家公司或伴唱機之買受人未取得寶麗金公司准予
    公開表演之授權，亦不影響其家用或其他非公開場合之使用利益，是即難謂若未
    授與公開表演或播送權，該重製權之授與即無意義，更難即謂原著作財產權人即
    寶麗金公司自始即有授權點將家公司得以公開演出或播送之權，被告等此部分辯
    解即不足採。（二）被告等於其所經營店中之公開場所，以投幣方式公開上映該
    點唱機內歌曲供客人點唱以牟利之事實，業據被告供陳明確，而該伴唱機是否曾
    經他人點播並公開演唱，該伴唱機並不會有任何紀錄，且該等場所出入之客人甚
    多並無法得知其身分，自無從得知何人曾以該伴唱機點唱何歌曲，再該伴唱機中
    有數百首歌曲灌錄其中，此觀諸扣案之點歌簿即明，則告訴人或警員前往查獲時
    得以遇見恰有客人點唱該三首歌曲之機率實極低微，倘必以當場查獲客人演唱該
    三首歌曲始足認定其犯行，則著作權法所欲保障之公開演出之權利即無從實現，
    是倘被告確有長期以該伴唱機供不特定之客人公開演唱之行為，即應認足以推論
    於該期間曾有客人點唱該歌曲而公開演出之，尚不以當場查獲有客人點唱為必要
    。（三）點將家公司於出售扣案之伴唱機予被告等時，即於點歌簿中註明該伴唱
    機為家用版，如欲於公開場所播放或演出，應事先與著作財產權人所委託相關團
    體或仲介協會聯繫，經該等協會之同意後，始得在公開場所播放或演出，此有點
    歌簿一本扣案足稽，被告欲以該伴唱機營利，自應對相關之設備及說明加以注意
    ，而不能對此明文諉為不知，且被告等於八十八年十一月十日偵查中亦均陳稱，
    當時曾聽同業說過必須申請公播證，但不知要如何申請等，亦足認被告等確係明
    知未取得公播證前不得公開演出，至該伴唱機雖附有投幣設備，然此不過可使被
    告等於取得著作權人之同意後，不必再請廠商再行加工，可以直接營業，尚不得
    逕以此認為點將家公司於出售該伴唱機時，有何表示可作營業用之意。（四）縱
    認該三首歌曲已因點將家公司重新編曲，並搭配以該公司所製作之畫面，而成為
    另一視聽著作，然此不過使該公司對該視聽著作取得公開播放等權利，然尚不得
    認因此使點將家公司取得原屬於該歌曲詞、曲創作人之公開演出權，則點將家公
    司自亦無從將此一原不屬於該公司之權利授與被告等。（五）被告等雖僅於客人
    點播時，播放該歌曲予客人演唱，而未親自演唱該三首歌曲，然該等公開演出行
    為既已侵犯告訴人之著作財產權，而該等演唱之客人已付費始為演唱之行為，衡
    情當係基於認為被告等已取得著作權人之授權後，始行播放並供其演唱，而無侵
    害著作權之犯意，而被告等明知該三首歌曲並未經著作權人之同意，卻使該點唱
    之客人公開演出之，應認渠等係使無犯意之第三人為前開犯行，而均應認其二人
    均為該侵犯著作權之間接正犯。（六）被告等係共同基於營利之意，於上開小吃
    部中，擺設該伴唱機以供客人公開演出之事實，業據渠等於警、偵訊中供述明確
    ，此外並有伴唱機一台及點歌簿一本扣案足稽，其辯解均不足採，被告等之犯行
    ，均應堪認定。
三、核被告等所為，均係犯著作權法第九十二條之擅自以公開演出，侵害他人之著作
    財產權罪。其二人對上開犯行有犯意聯絡與行為分擔，均為共同正犯。其二人先
    後多次犯行，時間緊接，犯罪構成要件相同，顯係基於概括犯意為之，均應依連
    續犯之規定論以一罪，並加重其刑。爰審酌被告等前均未曾受有期徒刑以上刑之
    宣告，此有其二人之前科表足稽、犯罪動機、手段、所生危害、每月營業所得僅
    約為一萬元，此經其二人供陳在卷及其犯後雖迄未對告訴人為道歉或賠償，然係
    因告訴人要求高達十五萬元之賠償金並須於店中擺設購自該公司之伴唱機外，另
    須交付一紙空白支票予該公司擔保，為被告等無力負擔，故未賠償，業經被告等
    陳明等一切情狀，量處如主文所示之刑，並均諭知易科罰金之折算標準。扣案之
    伴唱機一台、點歌簿一本，雖為被告等所有且係供犯罪所用之物，惟該點唱機中
    僅有三首歌曲曾侵犯告訴人之著作財產權，已如前述，所占比例甚低，且被告等
    每月所得僅約一萬元，又營業約一年即為警查獲，所得不多，衡諸比例原則，本
    院認該伴唱機及點歌簿均尚無沒收之必要，爰均不併予宣告沒收，附此說明。
據上論斷，應依刑事訴訟法第二百九十九條第一項前段、著作權法第九十二條、刑法
第十一條前段、第二十八條、第五十六條、第四十一條，罰金罰鍰提高標準條例第二
條，判決如主文。
本案經檢察官薛水生到庭執行職務。
中      華      民      國      八十九      年      一      月    四    日
                                      臺灣屏東地方法院刑事第一庭
                                          法  官    莊鎮遠
右正本證明與原本無異。
對於本判決如有不服應於收受送達後十日內向本院提出上訴書狀上訴於台灣高等法院
高雄分院並按他造當事人之人數附具繕本。
                                          書記官    吳光璵
中      華      民      國      八十九      年      一      月    五    日
附錄本案論罪科刑法條
著作權法第九十二條：
擅自以公開口述、公開播送、公開上映、公開演出、公開展示、改作、出租或其
他方法侵害他人之著作財產權者，處三年以下有期徒刑，得併科新臺幣十五萬元
以下罰金。


司法院資訊處製作；財團法人民間司法改革基金會備份。
